【裁判字號】    89,上易,650
【裁判日期】    890412
【裁判案由】    傷害（家庭暴力案件）等
【裁判全文】
臺灣高等法院臺中分院刑事判決              民國八十九年度上易字第六五○號
    上  訴  人  臺灣南投地方法院檢察署檢察官
    被      告  乙○○
右上訴人，因被告傷害（家庭暴力等）案件，不服臺灣南投地方法院八十八年度易字
第六二二號，中華民國八十九年一月二十日第一審判決（起訴案號：臺灣南投地方法
院檢察署八十八年度偵字第四八○八、四九八一號），提起上訴，本院判決如左
：
    主      文
上訴駁回。
    事實及理由
一、本案經本院審理結果，認第一審判決有罪部分認事用法及量刑均無不當，恐嚇及
    危害安全罪部分為無罪之判決亦無不合，應予維持，並引用第一審判決書記載之
    事實、證據及理由（如附件）。
二、上訴人認原審就被告據有罪之判決部分量刑過輕，無罪部分仍執陳詞指摘原判決
    不當，其上訴均無理由，應予駁回。被告經合法傳喚，無正當理由不到庭，茲不
    待其陳述由檢察官聲請一造辯論而為判決。
三、據上論斷，應依刑事訴訟法第三百七十三條、第三百六十八條、第三百七十一條
    ，判決如主文。
本案經檢察官甲○○到庭執行職務。
中      華      民      國     八十九     年      四      月    十二    日
                                   臺灣高等法院臺中分院刑事第六庭
                                         審判長法  官  李  文  雄
                                               法  官  沈  應  南
                                               法  官  陳  嘉  雄
右正本證明與原本無異。
不得上訴。
                                               書記官  王  麗  英
中      華      民      國     八十九     年      四      月    十三    日
                                                                        Ｄ
臺灣南投地方法院刑事判決                          八十八年度易字第六二二號
    公  訴  人  臺灣南投地方法院檢察署檢察官
    被      告  乙○○  男  四十二歲（民國○○○年○○月○○○日生）
                        身分證統一編號：Ｐ一二八六八五六五號
                        住雲林縣斗六市○○路三十五之二號
右列被告因家庭暴力之傷害等案件，經檢察官提起公訴（八十八年度偵字第四八０八
號、第四九八一號），本院判決如左：
    主  文
乙○○連續毀壞他人之衣物，足以生損害於他人，處有期徒刑月，如易科罰金以
佰元折算壹日。又傷害人之身體，處有期徒刑貳月，如易科罰金以佰元折算壹日。
又以強暴使人行無義務之事，處有期徒刑貳月，如易科罰金以佰元折算壹日。應執
行有期徒刑陸月，如易科罰金以佰元折算壹日。
被訴恐嚇罪部分無罪。
    事  實
一、乙○○與丁○○係配偶之關係，雙方各自因外遇情由，時有爭執，乙○○竟基於
    概括之犯意，自民國八十七年七月八日起至同年九月二十六日止，在雲林縣斗六
    市○○路三十五之二號，分別與丁○○爭吵之際，連續先後三次故意撕破毀壞丁○○身上穿著之衣物，足以生損害於丁○○。乙○○又基於傷害之犯意，於八十
    八年十月十一日十四時三十分許，在南投縣名間鄉○○村○○路天天茶藝館，因
    與丁○○發生爭執，進而以手抓住丁○○之頭髮，並對之拳打腳踢，致使丁○○
    身體受有下眼臉、右臉、雙肘、雙膝、右下背瘀傷及下唇擦傷等傷害。乙○○於
    傷害丁○○之後，因欲索回其已贈與丁○○之手錶，竟另行起意，以腕力強行自
    丁○○手臂上取下，對之施以強暴，而使丁○○行無返還義務之事。
二、案經丁○○、丙○○訴由南投縣警察局南投分局移送臺灣南投地方法院檢察署檢
    察官偵查起訴。
    理  由
一、按一人犯數罪，為相牽連之案件，而相牽連之案件得由一檢察官合併起訴；合併
    由一法院管轄，刑事訴訟法第六條、第七條、第十五條分別定有明文。被告乙○○被訴連續毀損部分，其犯罪地、被告住居所或所在地，雖不在本院管轄範圍內
    ，惟依牽連管轄之規定，本院對之有管轄權，先此敘明。
二、右揭事實，訊據被告乙○○，除對於被訴強制罪部分，固不否認有於上揭時地取
    回贈與告訴人丁○○之手錶，惟矢口否認有何強暴之犯行，辯稱：其只是要回買
    給丁○○之手錶而已，並無強暴取回情事，而是丁○○自行返還云云，對其餘被
    訴犯行則坦承不諱。經查，被告自白部分，迭經告訴人丁○○於警訊時及偵審中
    指訴明確，其中傷害部分，復經證人謝明德於警訊時證述屬實，且有洪揚醫院八
    十八年十月十一日診斷證明書、行政院衛生署雲林醫院八十八年十月十二日雲醫
    診字第六三三九號驗傷診斷書各一紙在卷足資佐證，核其自白應與事實相符。被
    告否認部分，其已自承於前開時地取回贈與丁○○之手錶，而該手錶既為已贈與
    他人之物，其所有權當歸屬於受贈與人丁○○，被告自不得任意取回，而被告當
    日係未經同意，以腕力強行取下手錶，且致丁○○手臂尚餘留傷痕等情，復據丁○○分別於警訊時及偵審中指訴歷歷，衡之當時二人爭執在先，被告取回手錶在
    後，其違反丁○○之意，以腕力強行取下手錶，應非虛構，核其所辯，要屬卸責
    之詞，無從據信。綜上所述，被告坦承及否認部分，其犯行明確，均堪認定，應
    依法論罪科刑。
三、核被告乙○○所為，係犯刑法第三百五十四條之毀損罪、第二百七十七條第一項
    之傷害罪、第三百零四條之強制罪。公訴意旨雖認被告有關強制罪部分，係屬妨
    害告訴人丁○○穿戴手錶之權利，應依以強暴妨害人行使權利罪處斷，惟按刑法
    上妨害他人行使權利者，係指他人欲行使其權利之際或行使權利之時，以強暴脅
    迫妨害其行使者而言，而本件告訴人被強行取回臂上手錶之際，並無積極主張任
    何之權利，且對於該手錶為被告所贈送之事實亦不否認，僅主張被告無取回之權
    利，其無返還之義務，依其行為之態樣，應屬以強暴使人行無義務之事，公訴人
    引用法條，尚有未合，惟起訴社會基本事實相同，起訴法條應予變更，爰依法變
更起訴法條；復公訴意旨雖認被告於取回丁○○手錶之後，強行將之拉上其所駕
    駛之車輛，因認被告尚涉犯強制罪行，惟此部分僅有告訴人丁○○之指述，且為
    被告所否認，不但無其他積極證據，資以認定告訴人指述之真實性，何況丁○○
    於本院八十八年十二月二十三日調查時，尚且陳明有要和被告一同回去之意等語
    ，是此部分被告被訴犯行，仍屬不能證明，惟公訴人既以此與被告前開有罪之強
    制部分有數行為而犯同一罪名之連續犯關係，一併起訴，爰不另為無罪之判決，
    均併此敘明。又被告先後三次毀損之犯行，時間緊接，方法相同，而觸犯構成要
    件相同之罪名，顯係基於概括之犯意反覆為之，為數行為而犯同一之罪名，屬裁
    判上一罪即訴訟法上同一案件，應依刑法第五十六條連續犯之規定論以一罪，並
    依法加重其刑。另被告所犯上開三罪，犯意各別、行為互殊、罪名有異，應分別
    論處，合併處罰。爰審酌被告與告訴人丁○○係配偶關係，二人因各自外遇事由
    爭吵、被告強力取回贈與物品之手段、被害人所受傷害之程度及犯罪後坦認部分
    犯行之態度等一切情狀，各量處如主文所示之刑，並諭知易科罰金之折算標準及
    定其應執行刑。
四、公訴人尚以被告乙○○基於概括之犯意，自八十八年十一月初起至同年月中旬止
    ，在其雲林縣斗六市○○路三十五之二號住處，先後向其子丙○○恐稱：要將房
    子燒掉等語，以加害生命、財產之事恐嚇他人，使丙○○心生畏懼，致生危害於
    安全，因認被告另涉犯連續恐嚇罪嫌。訊據被告堅決否認有何恐嚇之意，辯稱：
    其在教訓兒子袒護丁○○，一時生氣才出口責，仍以一般父親口吻為之，斷無
    恐嚇用意等語。按犯罪事實應依證據認定之，無證據不得推定其犯罪事實。又不
    能證明被告犯罪或其行為不罰者，應諭知無罪之判決，刑事訴訟法第一百五十四
    條、第三百零一條第一項分別定有明文。所謂認定犯罪事實之證據，係指足以認
    定被告確有犯罪行為之積極證據而言。又認定犯罪事實所憑之證據，雖不以直接
    證據為限，間接證據亦包括在內，然而無論直接或間接證據，其為訴訟上之證明
    ，須於通常一般人均不致有所懷疑，而得確信其為真實之程度，始得據之為有罪
    之認定，倘其證明尚未達到此一程度，而有合理懷疑存在時，事實審復已就其心
    證上理由予以闡述，敘明其如何無從為有罪之確信，因而為無罪之判決，尚不得
    任意指為違法。最高法院分別著有二十九年上字第三一０五號、七十六年台上字
    第四九八六號判例可供參考。又告訴人之告訴，係以使被告受刑事追訴為目的，
    是其陳述是否與事實相符，仍應調查其他事實以資審認，始得為不利被告之認定
    ，最高法院著有五十二年台上字第一三００號判例可資參照。且犯意既屬於構成
    犯罪事實之一部，自應依證據認定之，最高法院亦著有二十六年上字第一二四六
    號判例可資參照。公訴人以被告涉犯恐嚇罪嫌，無非係以告訴人丙○○唯一指述
    為其主要論據。經查，雲林縣斗六市○○路三十五之二號住處，仍被告與其子丙○○同住之地方，而被告與告訴人丁○○二人各自因外遇事由經常爭吵之事實，
    業如前述，則二人分別冀圖共同子女之認同，非無可能，被告既與其子丙○○同
    住於雲林縣斗六市○○路三十五之二號住處，在爭取其子之認同未果，縱厲言斥
    責，尚無真以燒燬該處住宅，以為恐嚇之理，所謂虎毒不食其子，一般而言，為
    人父母者對子女恐嚇之言，雖非社會常態所無，然真意付諸行動者卻廖廖無幾，
    通常僅限於教訓或他圖之作用，苟無其他積極證據顯示，無寧相信其係怒氣所言
    ，自不能捨正常之多數而就微少之變態，而陷於法律構成要件邏輯之迷思，況且
    告訴人丙○○於本院八十九年一月十三日訊問時，尚且陳明其父親即被告所言恐
    嚇之語可能係基於一時之氣話等語，足見告訴人之指述非無瑕疵，被告所辯之情
    亦非無可能，此外，復查無其他積極證據，足以證明被告有何恐嚇之犯行，其有
    無恐嚇之犯意尚屬不明，應認不能證明被告犯罪，揆諸首揭說明，自應諭知無罪
    之判決。
據上論斷，應依刑事訴訟法第二百九十九條第一項前段、第三百條、第三百零一條第
一項，刑法第五十六條、第三百五十四條、第二百七十七條第一項、第三百零四條、
第四十一條、第五十一條第五款，罰金罰鍰提高標準條例第一條前段、第二條，判決
如主文。
本案經檢察官張曉雯到庭執行職務。
中    華    民    國      八十九      年    一      月      二十        日
                                  臺灣南投地方法院刑事庭
                                      法  官  吳  福  森
右正本證明與原本無異。
如不服本判決，應於判決送達後十日內，向本院提出上訴狀( 應附繕本 )。「切勿逕
送上級法院」。
                                      書記官  賴  秀  美
中    華    民    國      八十九      年    一      月      二十        日
「告訴人或被害人對於判決如有不服具備理由請求檢察官上訴者，其上訴期間之計算
係以檢察官收受判決正本之日期為準」
附錄本案論罪科刑法條：
刑法第二百七十七條
傷害人之身體或健康者，處三年以下有期徒刑，拘役或一千元以下罰金。
犯前項之罪，因而致人於死者，處無期徒或七年以上有期徒刑，致重傷者，處三年以
上、十年以下有期徒刑。
刑法第三百零四條
以強暴、脅迫使人行無義務之事或妨害人行使權利者，處三年以下有期徒刑、拘役或
三百元以下罰金。
前項之未遂犯罰之。
刑法第三百五十四條
毀棄、損壞前二條以外之他人之物或致令不堪用，足以生損害於公眾或他人者，處二
年以下有期徒刑、拘役或五百元以下罰金。


司法院資訊處製作；財團法人民間司法改革基金會備份。
